# 有关生物资产核算的两个问题

提问人：huozhizhou 时间：2020-10-09 08:05:08
背景介绍：被审计公司为一家牛养殖公司，牛种类为肉乳兼用的品种，设计养殖容量为 1 万头，目前场内约有 7 千头牛。公司生产性生物资产成母牛有两个产品，分别为牛奶和犊牛。母牛从受孕至下崽一般期间为 10 个月，若非第一胎，在怀孕期间前八个月内正常产奶，至产仔前两个月，为保证生产将进行干奶，不再产奶，直至下崽后再进行产奶。一个生产周期后至下次受孕，通常有三个月的时间进行调整恢复（俗称坐月子，该期间内正常产奶）；第一胎在怀孕期间不产奶，待犊牛生产后再产奶。产仔后，公司会根据市场行情选择是否直接销售公犊或是育肥后销售肉牛；母犊选择继续保留，育成至生产性生物资产。由于目前存栏数尚未达到饱和，管理层尚未对存栏数达到饱和后有关母犊牛的经营政策进一步明确。目前对成母牛（成熟生产性生物资产：行业内包括已有上市公司划分成熟型生物资产与未成熟生物资产标准为产犊，即完成产犊后停止资本化，将相关资产确认为成熟型生物资产）的产品成本分摊存在问题。
需解决问题：问题一：两个产品成本分摊的问题目前尚无一个普遍认可的方式对犊牛还牛奶的成本分摊进行确认，即犊牛初始入账价值尚未确定。被审计单位目前按照每头犊牛计划价 5000 元进行初始入账，当期其他成本由牛奶进行承担。被审计单位目前处理方式明细缺乏依据，但尚未找到更为合理的分摊方式。 问题二：第一胎成本确定由于成母牛确认停止资本化时点为产第一胎犊牛，由此第一胎犊牛落地入账时无价值（怀孕期间发生的成本全部资本化至母牛价值中），故是否应考虑在确定问题一的解决方案后，第一胎初始入账成本由母牛价值中剥离一部分计入到犊牛中。
上述问题还请陈版主及同仁提出宝贵意见。

回答人：chenyiwei
个人理解：
1 、如果犊牛有可以合理确定的市场交易价格，可按其可变现净值作为成本，其余成本分摊至牛奶；或者按照一个生产周期内预计可产出的犊牛和牛奶的相对销售价值比例（经验值）作为权数分摊成本。
2 、“成母牛确认停止资本化时点为产第一胎犊牛”的做法如果属于行业惯例的，则该惯例也有一定合理性（因为该时点之前无产出），可予以采纳。建议按照上述 1 中的犊牛成本确定方法确定的第一胎犊牛成本从资本化的母牛成本中扣减，调整成熟生产性生物资产的账面价值。

提问人：zhuran160 时间：2020-10-10 08:05:08
想问一下，第二胎犊牛还要继续在资本化的母牛成本中扣减，继续调整成熟生产性生物资产的账面价值吗？

回答人：chenyiwei
不需要，此时母牛的成本已不再资本化增加生产性生物资产价值，而是将第一胎生产（成熟）后的饲养成本在牛奶和后续犊牛之间分摊。

提问人：huozhizhou 时间：2020-10-12 11:03:00
感谢版主的解答。
针对第一个问题解答，项目组进一步进行了讨论，认为按照一个期间预计可产出的犊牛和牛奶相对销售比例作为分摊权数更具可操作性，但针对该解答，项目组进行了延伸。
解答延伸：“按照一个生产周期内...”，项目组理解是否可考虑将成母牛的成母牛整个生命周期纳入到预计销售价值计算权数分摊。
理由： 1 、农牧业本身受市场经济局限性影响较大，牛肉、牛奶等农产品市场价格波动较大，测算周期较短是否会导致成本分摊存在异常波动；
2 、犊牛有公母之分，由于目前公司存栏数尚未达到设计容量，故母犊尚未销售，预计未来 1 年内，设计容量饱和后，公司可能选择销售母犊。公犊、母犊的销售价格差异较大，若按照短期（一个生产周期）的市场价值分摊可能导致期间之间的成本分摊波动。
综上两个原因，项目组考虑采用牛生命周期（预计使用周期为内 10 年，亦为折旧年数），综合生命周期内产犊数量（公母对半）、产奶数量，并按三年为期间（或根据宏观经济重大变动等特殊情况）对相关产品的市场价值进行参数调整。拉长参数期间后相关的会计估计数据是否应更稳定，各会计期间之间更具可比性。
此外该公司拟IPO，该成本分摊事项对公司当期会计损益影响极大（公司可通过公母犊牛资本化的事项，结合犊牛的销售政策对当期的利润进行合理控制），加之目前已上市同行业公司未公开相关具体的会计核算方法（已上市公司尚未查询到肉乳牛为主业的参考标的），在IPO审核中，该成本确认事项是否需进一步讨论以应对IPO核查。
感谢陈版主。

回答人：chenyiwei
你的理解有一定合理性，但鉴于无同行业可比数据，故还需进一步详细论证其逻辑和合理性。